【裁判字號】    99,交易,329
【裁判日期】    991004
【裁判案由】    業務過失傷害
【裁判全文】
臺灣臺中地方法院刑事判決             99年度交易字第329號
公  訴  人  臺灣臺中地方法院檢察署檢察官
被      告  乙○○
上列被告因業務過失傷害案件，經檢察官提起公訴（九十九年度
偵字第四○二二號），本院判決如下：
    主    文
乙○○從事業務之人，因業務上之過失傷害人，處有期徒刑月
，如易科罰金，以新臺幣壹仟元折算壹日。
    犯罪事實
一、乙○○係靠行廣信交通事業股份有限公司之計程車司機，以
    駕駛車牌號碼三○九－ＹＲ計程車收費載送客人為業，為從
    事業務之人。乙○○於民國九十八年十二月二十日晚間六時
    十五分許，駕駛上揭計程車，沿臺中市○區○○路外側車道
    由東往西方向，行經中正路與柳川西路交岔路口時，原應注
    意汽車行駛時，駕駛人應注意車前狀況及兩車併行之間隔，
    並隨時採取必要之安全措施，且汽車超車超越時應顯示左方
    向燈並於前車左側保持半公尺以上之間隔超過，復依當時天
    候晴、為夜間有照明、路面乾燥無缺陷、無障礙物、視距良
    好等客觀情形，並無不能注意之特別情事，竟貿然往右前超
    車；適有丙○○騎駛車牌號碼○八八－ＢＦＧ號重型機車搭
    載甲○○，沿中正路同向行駛於乙○○所駕駛之計程車右前
    方，乙○○竟因疏未注意保持安全間隔，超車時其所駕駛車
    輛之右後車門擦撞甲○○之左下肢，造成丙○○與甲○○失
    去平衡而人、車倒地滑行，丙○○因而受有手挫傷、手指挫
    傷、腕挫傷及膝挫傷之傷害；甲○○則受有左手掌挫傷二
    二公分、左下腹挫傷○‧五○‧五公分及左膝挫傷及撕裂
    傷六十公分之傷害，乙○○於肇事後，仍持續前行離開（
    所涉肇事逃逸部分，業經檢察官另為不起訴處分）。嗣經警
    接獲報案到場處理，並循線通知乙○○到臺中市警察局第一
    分局交通分隊說明，而查獲上情。
二、案經丙○○、甲○○訴由臺中市警察局第一分局報請臺灣臺
    中地方法院檢察署檢察官偵查起訴。
    理    由
一、程序方面：
  (一)按被告以外之人於審判外之言詞或書面陳述，除法律有規定
    者外，不得作為證據；又被告以外之人於偵查中向檢察官所
    為之陳述，除顯有不可信之情況者外，得為證據，刑事訴訟
    法第一百五十九條第一項及第一百五十九條之一第二項分別
    定有明文。查證人丙○○、甲○○、莊孟冠於偵查中具結向
    檢察官所為之證述，被告乙○○並未主張有何不適當之處，
    且本院審酌該偵查筆錄作成時之情況，並無顯有不可信之情
    況，則依刑事訴訟法第一百五十九條之一第二項之規定，為
    傳聞法則之例外，有證據能力，本院自得引為判決參考之依
    據。
  (二)按除顯有不可信之情況外，公務員職務上製作之紀錄文書、
    證明文書，從事業務之人於業務上或通常業務過程所須製作
    之紀錄文書、證明文書，亦得為證據，刑事訴訟法第一百五
    十九條之四第一、二款定有明文。查卷內之澄清綜合醫院診
    斷證明書二張、臺中市○○○道路交通事故初步分析研判表
    、臺中市○○○道路交通事故現場圖、道路交通事故調查報
    告表(一)(二)各一份，分係公務員職務上製作之紀錄文書、證明
    文書，及從事業務之人於業務上所製作之紀錄文書、證明文
    書，為公務員依職權所為，或從事業務之人於業務上或通常
    業務過程所須製作，與其責任、信譽攸關，若有錯誤、虛偽
    ，公務員、從事業務之人可能因此擔負刑事及行政責任，且
    該等文書經常處於可能受公開檢查之狀態，其正確性及真實
    之保障極高，故並無顯有不可信之情況，依上開規定，自得
    為證據。
二、訊據被告固坦承有於上揭時間經過前開路段，惟矢口否認有
    何過失傷害犯行，辯稱：伊沒有碰到告訴人丙○○騎駛之機
    車云云。然查：
  (一)告訴人丙○○於偵查中以證人身分證稱：九十八年二月二十
    日晚間六點十五分左右，伊騎機車載告訴人甲○○走臺中市
    ○○路往中華路方向，在中正路與柳川西路口伊有先停等紅
    燈，當時前面還有車，等號誌綠燈時伊就直行，伊當時是靠
    外側車道行駛，感覺從伊的左後方被撞到，伊跟告訴人甲○○就倒地滑行好幾公尺，伊抬起頭時看到撞到伊與告訴人甲○○的計程車在前面一個路口右轉等語（參見偵查卷第六頁
    ），告訴人甲○○於偵查中以證人身分證稱：當天伊是坐告
    訴人丙○○騎的機車，伊與告訴人丙○○在臺中市○○○路
    與中正路口先等紅燈，綠燈時就騎，因不是在第一排，所以
    告訴人丙○○沒有馬上催油門，伊就聽到後面有人很急按了
    二聲喇叭，伊轉頭看，看到是計程車按喇叭，伊叫告訴人丙○○趕快騎，過了路口伊的左腳就被計程車撞到，是被計程
    車的右後車門撞到，伊的左小腿被計程車撞到，伊跟丙○○
    就人車倒地等語（同上卷第七頁），核與目擊證人莊孟冠於
    偵查中證述：當天伊駕駛計程車沿中正路由火車站往五權路
    行駛，從中正路與市府路口開始那部機車就騎在那部計程車
    前面，在外側車道中間，計程車有按鳴喇叭，機車都沒有理
    會，伊是開在計程車的後面，到柳川西路口那裡計程車好像
    要超越那部機車，已經過了路口，伊就看到計程車從機車的
    左邊超車，計程車右邊的側邊大約中間部分撞擊機車的左側
    ，伊就看到機車騎士和乘客倒地，那部計程車繼續往前走二
    十公尺，就右轉興民街駛離等語相符（參見本院卷第十四頁
    ），足見被告駕駛上開計程車確因超車不當而發生擦撞，致
    告訴人二人受有前述傷勢，被告空言抗辯其未與告訴人丙○○所騎駛機車擦撞云云，不足採信。至車禍地點之路口監視
    器因攝影角度係由南往北拍攝到被告駕駛計程車之左側，是
    被告駕駛之計程車是否有與告訴人丙○○所騎駛之機車發生
    ，即無法從該監視器攝影畫面得知，此有本院勘驗筆錄在卷
    可憑（參見本院卷第四八頁），然尚不得因監視器攝影角度
    未拍到上開計程車右側情形，而認定被告駕駛計程車未與告
    訴人二人發生擦撞，併予敘明。
  (二)按汽車行駛時，駕駛人應注意車前狀況及兩車併行之間隔，
    並隨時採取必要之安全措施；又汽車超車時應顯示左方向燈
    ，並於前車左側保持半公尺以上之間隔超過，行至安全距離
    後，再顯示右方向燈駛入原行路線，道路交通安全規則第九
    十四條第三項、第一百零一條第一項第五款分別定有明文。
    被告駕駛車輛自應注意上述道路交通安全規定，且觀諸卷附
    前揭現場照片及道路交通事故調查報告表(一)，當時天候晴、
    夜間有照明、路面乾燥、無缺陷、無障礙物且視距良好，依
    當時路況及天候，被告並無不能注意之情形，其超車時疏未
    保持安全距離，致其所駕駛計程車擦撞告訴人甲○○之左下
    肢，造成告訴人二人失去平衡而人、車倒地滑行，分受有前
    述之傷害，則被告自有違反上開道路交通安全規則之過失，
    當可認定。
  (三)此外，並有澄清綜合醫院診斷證明書二張、臺中市○○○道
    路交通事故初步分析研判表、臺中市○○○道路交通事故現
    場圖、道路交通事故調查報告表(一)(二)各一份，及監視器翻拍
    照片二張、交通事故照片十六張在卷可憑，本案事證明確，
    被告前揭犯行，洵堪認定，應依法論科。
三、按刑法上所謂業務，係指個人基於其社會地位繼續反覆所執
    行之事務，包括主要業務及其附隨之準備工作與輔助事務在
    內（最高法院八十九年台上字第八○七五號判例意旨參照）
    ；被告駕駛計程車收費搭載客人，是被告所為前開工作係在
    社會生活中所繼續經營之事務，而為從事業務之人。核被告
    所為，係犯刑法第二百八十四條第二項前段之業務過失傷害
    罪。被告以一過失駕駛行為，同時侵害多數被害人之身體法
    益，並觸犯數業務過失傷害罪名，為同種想像競合犯，應依
    刑法第五十五條規定，從一罪處斷。爰審酌被告駕駛車輛時
    ，原應注意汽車行駛時，駕駛人應注意車前狀況及兩車併行
    之間隔，並隨時採取必要之安全措施，且汽車超車超越時應
    顯示左方向燈並於前車左側保持半公尺以上之間隔超過，且
    依當時情形，亦無不能注意之情事，竟疏未注意及此，貿然
    超車，因此過失致告訴人二人受有上開之傷害，且迄今尚未
    能與告訴人二人達成和解，暨被告素行、犯罪之手段、告訴
    人二人所受傷勢，及犯後態度等一切情狀，量處如主文所示
    之刑，並諭知易科罰金之折算標準，以示懲儆。
據上論斷，應依刑事訴訟法第二百九十九條第一項前段，刑法第
二百八十四條第二項前段、第四十一條第一項前段、第五十五條
，刑法施行法第一條之一第一項、第二項前段，判決如主文。
中    華    民    國    99    年    10    月    4     日
                      交通法庭  法  官  黃裕仁
以上正本證明與原本無異。
如不服本判決應於收受判決後十日內向本院提出上訴書狀，並應
敘述具體理由；其未敘述上訴理由者，應於上訴期間屆滿後二十
日內向本院補提理由書（均須按他造當事人之人數附繕本，切勿
逕送上級法院）。
                                書記官  何惠文
中    華    民    國    99    年    10    月    4     日
附錄論罪科刑法條
中華民國刑法第二百八十四條第二項
從事業務之人，因業務上之過失傷害人者，處一年以下有期徒刑
、拘役或一千元以下罰金，致重傷者，處三年以下有期徒刑、拘
役或二千元以下罰金。

司法院資訊處製作；財團法人民間司法改革基金會備份。
